【裁判字號】    89,交聲,12
【裁判日期】    890327
【裁判案由】    聲明異議
【裁判全文】
臺灣嘉義地方法院交通事件裁定                     八十九年度交聲字第一二號
    原處分機關          台灣省政府交通處
    異議人即受處分人    戊○○.
右列異議人因違反道路交通管理處罰條例案件，對於台灣省政府交通處於八十八年十
二月二十八日所為之處分（原處分案號：嘉監五違車字第七○─一七○四二二號、第
七○─一九八六五五號、第七○─五三五五八號），聲明異議，本院裁定如左：
    主  文
原處分均撤銷。
    理  由
一、本件異議人主張：嘉義市警察局嘉市警交（乙）字第０６Ｂ０Ａ0000000
    號、嘉市警交（乙）字第０６Ｂ０Ａ0000000號及嘉市警交（甲）字第０
    ６Ｚ000000000號之三張舉發違反道路交通管理事件通知單，其均未收
    受，何能期待其分別於應到案日期即民國八十七年一月二十日、八十七年一月二
    十一日、八十七年一月二十日按時到案，台灣省政府交通處於八十八年十二月二
    十八日，所為嘉監五違車字第七○─一七○四二二號（下稱編號一處分）、第七
    ○─一九八六五五號（下稱編號二處分）、第七○─五三五五八號（下稱編號三
    處分），對異議人先後所為罰鍰新台幣一千二百元、一千二百元、三千六百元之
    裁罰，依法不合，均應予撤銷等語。
二、按汽車駕駛人在道路收費停車處所停車，不依規定繳費者，處新台幣六百元以上
    一千二百元以下罰鍰；汽車駕駛人，行經有燈光號誌管制之交岔路口闖紅燈者，
    ，處六百元以上一千二百元以下罰鍰；汽車所有人、駕駛人違反道路交通管理，
    不依通知所定期限，前往指定處所聽候裁決者，公路主管機關得逕行裁決之，道
    路交通管理處罰條例第五十六條第一項第十款、第五十三條、第六十四條分別定
    有明文。再按違規停車而駕駛人不在場，當場不能或不宜攔截掣單發者，得逕
    行發之。逕行發，應記明車輛牌照號碼、車型、車身顏色等，先向省交通資
    料機構查明汽車所有人姓名、住址後，再行掣單發，並在通知單被通知人姓名
    欄註明「逕行發案件」，將通知聯派員送達或掛號發寄汽車所有人後，將移送
    、迴復聯移送管轄機關處理；違反道路交通管理事件之被通知人，自應到案之日
    起逾十日仍未到案接受處理或依規定自動繳納罰鍰者，處理機關應依統一裁罰標
    準，逕行裁決之。違反道路交通管理事件統一裁罰標準及處理細則第二十三條第
    一項第三款、第二項、第四十四條分別定有明文。
三、查原處分機關所為編號一、二之處分，係以異議人即受處分人戊○○所有車號Ｊ
    七─二九九七號汽車，於嘉義市○○路、中正路至民族路，在道路收費停車處所
    停車，不依規定繳費，因而依道路交通管理處罰條例第五十六條第一項第十款之
    規定，裁處異議人新台幣一千二百元；編號三之處分，則以異議人所有車號Ｊ七
    ─二九九七號汽車，在嘉義縣太保市○○路竹村里路口，行經有燈光號誌管制之
    交岔路口闖紅燈，又未依規定到案聽候裁決，因而依道路交通管理處罰條例第五
    十三條之規定，裁處異議人新台幣三千六百元之罰款；固有編號一、二、三所示
    之裁決書及所示之嘉義市警察局嘉市警交（乙）字第０６Ｂ０Ａ0000000
    號、嘉市警交（乙）字第０６Ｂ０Ａ0000000號及嘉市警交（甲）字第０
    ６Ｚ000000000號之三張舉發違反道路交通管理事件通知單附於本院卷
    可稽。
四、惟查，本院向己○○○理所、嘉義市警察局、嘉義縣警察局朴子分局，查詢上開
    嘉義市警察局之嘉義市警察局嘉市警交（乙）字第０６Ｂ０Ａ0000000號
    、嘉市警交（乙）字第０６Ｂ０Ａ0000000號及嘉市警交（甲）字第０６
    Ｚ000000000號之逕行舉發違反道路交通管理事件通知單係於何時送達
    予異議人戊○○，己○○○理所代理人乙○○到庭證稱：異議人戊○○之違規單
    先前係由警方保管，後來才將通知單送至己○○○理所等語；發單單位即嘉義市
    警察局交通警察隊之小隊長丁○○、隊員甲○○、警員丙○○均到庭證稱：依法
    應於填寫「舉發違反道路交通管理事件通知單」三個月內，將裁罰單寄交被裁罰
    人，交通警察隊已於八十七年一月份，將上開三張裁罰單交予嘉義縣警察局朴子
    分局，再由嘉義縣警察局朴子分局通知被裁罰人，所有裁罰單都有專人寄送，應
    在八十六年十二月中旬即整批寄出，且於八十七年五月間亦有通知被裁罰人戊○
    ○繳款等語，並提出交通違規裁決業務積案有效案件清冊影本一紙附卷；嘉義縣
    警察局朴子分局警員黃台生亦到庭證稱：本件違規通知單已於八十六年十二月左
    右以掛號寄出，迄今未有退件回函，即表示一定有寄予被裁罰人等語」。而細繹
    上開證人所述，均未能得知上開逕行舉發之違規單確已送達予異議人戊○○，且
    嘉義市警察局交通警察隊所稱：八十七年五月間亦有通知被裁罰人戊○○，且有
    交通違規裁決業務積案有效案件清冊影本一紙附卷可稽，然亦已逾舉發違規事件
    後三個月之法定期間，是要難認上開逕行舉發違規單已為合法之通知。則異議人
    主張其並未收受上開三張逕行舉發之違規單應係真實可採。
五、異議人並未收受上開三張逕行舉發之違規單，自無從期待其能按時到案，是原處
    分機關未將逕行舉發之違規單合法送達予異議人，台灣省政府交通處即逕行對異
    議人裁罰（編號一、二、三處分），有違前揭違反道路交通管理事件統一裁罰標
    準及處理細則第二十三條第一項第三款、第二項、第四十四條之規定，上開台灣
    省政府交通處之裁罰顯不合法，原處分自應均予撤銷，另由原處分機關依照上開
    規定程序辦理。
六、據上論結，應依道路交通案件處理辦法第二十條，裁定如主文。
中      華      民      國    八十九    年      三      月    二十七    日
                                  臺灣嘉義地方法院交通法庭
                                        法  官  唐  淑  民
右正本證明與原本無異。
如不服本裁定，應於裁定送達後五日內向本院提出抗告狀（應附繕本）。
中      華      民      國    八十九    年      三      月    二十八    日
                                        書記官   林育興


司法院資訊處製作；財團法人民間司法改革基金會備份。
